【裁判字號】    96,訴,2817
【裁判日期】    970428
【裁判案由】    公保
【裁判全文】
臺北高等行政法院裁定
                                     96年度訴字第2817號
原      告  甲○○
            乙○○
            丙○○
被      告  臺灣銀行股份有限公司
代  表  人  丁○○（董事長）
訴訟代理人  戊○○
            己○○
            庚○○
上列當事人間因公保事件，原告不服銓敘部中華民國96年6 月22
日部訴決字第862 號訴願決定，提起行政訴訟。本院裁定如下︰
    主  文
原告之訴駁回。
訴訟費用由原告負擔。
    理  由
一、按行政訴訟法第4 條第1 項規定：人民因中央或地方機關之
    違法行政處分，認為損害其權利或法律上之利益，經依訴願
    法提起訴願而不服其決定者，得向高等行政法院提起撤銷訴
    訟。而此所謂行政處分，依訴願法第3 條第1 項規定係指中
    央或地方機關就公法上具體事件所為之決定或其他公權力措
    施而對外直接發生法律效果之單方行政行為而言。又按「提
    起訴願，以有行政處分之存在為前提要件。所謂行政處分，
    乃行政主體就具體事件所為之發生法律上效果之單方的行政
    行為。至行政官署所為單純的事實之敘述或理由之說明，既
    不因該項敘述或說明而生法律效果，自非行政處分，人民對
    之，即不得提起訴願。」，行政法院（現改制為最高行政法
    院）44年判字第18號著有判例。
二、緣陳森露即原告甲○○之配偶係和春技術學院之公教人員保
    險（以下簡稱公保）被保險人，已於95年9 月3 日亡故，其
    生前於95年7 月24日經服務機關檢同公保現金給付請領書及
    公保現金給付收據，併附長庚紀念醫院高雄分院95年7 月24
    日及94年12月9 日出具之診斷證明書，向中央信託局股份有
    限公司（按：已於96年7 月1 日與臺灣銀行股份有限公司合
    併，而以臺灣銀行股份有限公司為存續公司）公務人員保險
    處（以下簡稱公保處）請領公保殘廢給付標準表第10號全殘
    廢給付，經該處以所送請領書及收據未經由要保機關加蓋印
    信，且案附診斷證明書並不適用於請領公保殘廢給付，於95
    年7 月28日以中公現字第9516907313號書函（以下簡稱公保
    處95年7 月28日書函）請和春技術學院依規定補正，俾利實
    體審核。原告不服，提起訴願（以陳情書函形式），遭決定
    不受理，遂向本院提起行政訴訟。
三、經查公保處95年7 月28日書函內容略以「主旨：貴要保機關
    被保險人陳森露請領殘廢給付一案，因手續未齊，除殘廢證
    明書存卷備查外，隨函檢還原送請領書據計2 紙，請依照下
    列說明所述事項補辦齊備後，再一併送處。說明：一、原送
    診斷證明書不適用於請領殘廢給付。依規定辦理殘廢給付，
    須檢送經衛生署評鑑合格地區醫院以上之醫院鑑定之公教人
    員保險殘廢證明書（如附空白表）乙份，再由服務機關轉送
    本處辦理。二、請領書及收據，請加蓋機關印信。請領書並
    請填寫請領月數及金額。三、請於本書函文到30日內檢送到
    處，逾期補證或雖依限補證但仍不合法定程式者，將予以退
    件處理。惟仍得於5 年請求權時效內，備妥相關證明文件，
    再行提出辦理。」等語，僅係通知要保機關和春技術學院依
    規定補正請領殘廢給付之相關文件資料（即補正公教人員保
    險殘廢證明書，並於請領書及收據上加蓋機關印信等），究
    其內容係對申請殘廢給付事件應具備之文件資料加以說明並
    退還原申領文件通知補正，乃單純之敘述，為意思通知，非
    屬以發生、變更或消滅公法上法律效果為目的之行政處分，
    尚不對外發生准駁之法律上效果，且原告並非上開書函之相
    對人（受文者為和春技術學院），依法本不得對之提起訴願
    及行政訴訟。況和春技術學院原檢送之請領書及收據業經退
    回，該件申領殘廢給付事件尚未經審查核定，至為顯然，原
    告自亦無從對之不服，所稱公保處95年7 月28日書函係行政
    處分云云，殊有誤解，附此述明。從而訴願決定認公保處95
    年7 月28日書函非屬行政處分，以程序不合而予以不受理，
    揆諸首揭法條規定及判例，並無不合，原告復提起行政訴訟
    ，顯非合法，應予駁回。又本件訴訟既不合法，其實體上之
    主張即無庸審酌，併此敘明。
四、依行政訴訟法第107 條第1 項第10款、第104 條、民事訴訟
    法第95條、第85條第1 項前段，裁定如主文。
中    華    民    國    97    年    4     月    28    日
                    臺北高等行政法院第七庭
                              審判長法  官  李  得  灶
                                    法  官  林  玫  君
                                    法  官  林  育  如
上為正本係照原本作成。
如不服本裁定，應於送達後10日內向本院提出抗告狀（須按他造
人數附繕本）。
中    華    民    國    97    年    4     月    28    日
                                    書記官  蘇  亞  珍


司法院資訊處製作；財團法人民間司法改革基金會備份。
